臺灣苗栗地方法院刑事判決
110年度金訴字第115號
公  訴  人  臺灣苗栗地方檢察署檢察官
被      告  陳金蓮


上列被告因違反洗錢防制法等案件，經檢察官提起公訴 （110年
度偵字第5073號、110年度偵字第5257號、110年度偵字第5926號
）及移送併辦(110年度偵字第7224號、110年度偵字第7694號、1
11年度偵字第3827號、111年度偵字第3943號、111年度偵字第33
45號、111年度偵字第3146號)，本院判決如下：
    主  文
戊○○幫助犯洗錢防制法第十四條第一項之一般洗錢罪，處有期徒
刑伍月，併科罰金新臺幣壹萬元，罰金如易服勞役，以新臺幣壹
仟元折算壹日。
未扣案之犯罪所得新臺幣壹萬元沒收，於全部或一部不能沒收或
不宜執行沒收時，追徵其價額。　　　　
　　犯罪事實
一、戊○○依其智識程度與社會生活經驗，知悉金融帳戶為個人信用
    、財產之重要表徵，而國內社會上層出不窮之犯罪集團為掩
    飾不法行徑，避免執法人員之追究及處罰，經常利用他人之金融
    帳戶掩人耳目，預見將自己的金融帳戶提供予不詳之人使用，
    常與詐欺等財產犯罪密切相關，極有可能遭詐騙份子利用作為
    人頭帳戶，便利詐騙份子用以向他人詐騙款項，因而幫助詐騙
    份子從事財產犯罪，且受詐騙人匯入款項遭提領後，即產生
    遮斷資金流動軌跡而逃避國家追訴、處罰之效果，竟仍基於縱
    有人以其交付之金融帳戶實施詐欺取財、洗錢犯行，亦不違背
    其本意之幫助詐欺、幫助洗錢之不確定故意，於民國110年4
    月19日前某時，在其之前位於苗栗縣○○鎮○○路000巷00弄0號
    住處，將其申設之華南商業銀行帳戶(帳號000000000000號
    ，下稱本案帳戶）之存摺、印章、提款卡（含密碼）、網路
    銀行帳號(含密碼)交予「陳佳宏」之詐騙份子（無證據證明
    參與者有3人以上，或有未滿18歲之人）使用，並依指示設
    定約定轉入帳戶，而獲得新臺幣（下同）1萬元之報酬。嗣
    詐騙份子取得本案帳戶後，即意圖為自己不法之所有，分別
    以附表所示之詐騙手法，詐騙如附表所示之庚○○、己○○、辛○○、甲○○、壬○○、丁○○、丑○○、子○○、乙○○、癸○○、丙○○(
    下稱庚○○等人)，致渠等陷於錯誤，分別於附表所示之時間
    ，將如附表所示之金額匯款至本案帳戶，旋遭詐騙份子以網
    路銀行轉帳方式轉匯至其他帳戶，而隱匿犯罪所得之去向。
    嗣庚○○等人發覺受騙報警處理，而循線查獲上情。
二、案經庚○○等人告訴後由臺灣苗栗地方檢察署檢察官偵查起訴
    及移送併辦。
    理  由
一、本判決所引用被告戊○○以外之人於審判外之陳述，檢察官、
    被告於本院審理時對於證據能力均不爭執，迄言詞辯論終結
    前亦未聲明異議(見本院卷第52、53、205至215頁)，本院審
    酌上開證據資料作成時之情況，尚無違法不當及證明力明顯
    過低之瑕疵，而認為以之作為證據應屬適當，依刑事訴訟法
    第159條之5規定，均有證據能力。本判決所引用之卷內其餘
    所有卷證資料，並無證據證明係公務員違背法定程序所取得
    ，檢察官、被告於審判程序中復未於言詞辯論終結前表示異
    議，亦均有證據能力。
二、訊據被告矢口否認有何幫助詐欺取財、幫助洗錢犯行，辯稱
    ：對方是跟我說要從事精品買賣，客戶匯錢進去，他說1個
    月會給我1萬元，還要求我辦網路銀行，把帳號密碼給他，
    有要求我設定約定帳戶，約定了7組等語(見本院卷第48至50
    頁)。經查：
  ㈠本案帳戶為被告所申辦，被告於110年4月19日前某時，在其
    之前位於苗栗縣○○鎮○○路000巷00弄0號住處，將本案帳戶之
    存摺、印章、提款卡（含密碼）、網路銀行帳號(含密碼)交
    付予「陳佳宏」，並依指示設定約定轉入帳戶之事實，業據
    被告於警詢、偵訊及本院審理時供承在卷（見111年度偵字
    第3146號卷【下稱偵卷】第51至61頁，111年度偵字第3345
    號卷第143頁，本院卷第48、116至118、123頁），復有本案
    帳戶基本資料在卷可查（見偵卷第85頁）。另告訴人庚○○等
    人受詐騙而匯款至本案帳戶，旋遭詐騙份子以網路銀行轉帳
    方式轉匯至其他帳戶之事實，有本案帳戶交易明細可參(見
    偵卷第87至93頁)，且為被告所不爭執（見本院卷第53頁）
    ，復有附表證據資料欄所示證據在卷可參。足認本案帳戶確
    係供詐欺取財及洗錢所使用之帳戶，此部分事實，堪以認定
    。
　㈡認識為犯意之基礎，無認識即無犯意可言，此所以刑法第13
    條規定，行為人對於構成犯罪之事實，明知並有意使其發生
    者為故意（第1項，又稱直接或確定故意）；行為人對於犯
    罪之事實，預見其發生，而其發生並不違背其本意者，以故
    意論（第2項，又稱間接或不確定故意）。故不論行為人為
    「明知」或「預見」，皆為故意犯主觀上之認識，所異者僅
    係前者須對構成要件結果實現可能性有「相當把握」之預測
    ；而後者則對構成要件結果出現之估算，祇要有一般普遍之
    「可能性」為已足，其涵攝範圍較前者為廣，認識之程度則
    較前者薄弱，然究不得謂不確定故意之「預見」非故意犯主
    觀上之認識（最高法院100年度台上字第1110號判決意旨參
    照）。而金融帳戶之提款卡及密碼等帳戶資料，係針對個人
    身分社會信用而予以資金流通，具有強烈之屬人性，且其用
    途不以提款為限，尚具轉帳之轉出或轉入等資金流通功能，
    而可作為不法犯罪所得之人頭帳戶，事關個人財產權益保障
    ，其專有性甚高，稍具通常社會歷練與經驗之一般人亦均應
    妥為保管、使用該等物品，縱偶因特殊情況須將該等物品提
    供予他人使用，亦必深入瞭解該他人之可靠性與用途，再行
    提供，俾免該等專有物品被不明人士利用或持之為與財產有
    關之犯罪工具，並期杜絕自己金融帳戶存款遭他人冒用，使
    真正詐欺犯者，無法被查獲，此均為一般人生活認知之常識
    。且現今金融機構林立，一般民眾申請金融存款帳戶，不僅
    無須負擔費用，亦無何特殊資格限制，任何人均可自由至各
    金融機構申請開設多個帳戶，並無數量之限制，是依一般人
    之社會生活經驗，若見非親非故之他人不以自己名義申辦、
    使用金融帳戶，反無故向他人收集金融帳戶作為不明用途使
    用或流通，就該金融帳戶資料可能供為詐欺等不法目的之用
    ，當有合理之預期。又社會上利用他人帳戶以行詐騙之事屢
    見不鮮，詐騙份子以假交易、網購付款方式設定錯誤、中獎
    、退稅、家人遭擄、信用卡款對帳、金融卡密碼外洩、疑似
    遭人盜領存款等各種不同名義與方式，詐騙被害人誤信為真
    至金融機構櫃檯電匯，持提款卡至自動櫃員機依其指示操作
    ，抑或在家中依其指示操作網路銀行轉出款項至指定人頭帳
    戶後，隨即將之提領一空之詐欺、洗錢手法，不僅廣為平面
    及電子媒體所披載，亦經政府機關一再宣導提醒民眾防範，
    尤以現今各地金融機構所設置之自動櫃員機，莫不設有轉帳
    匯款操作之警示畫面，或張貼明顯之警示標語，促請使用者
    注意勿輕易受騙而將款項轉入他人帳戶，衡諸目前社會資訊
    藉由電視、廣播、報章雜誌甚至電腦網路等管道流通之普及
    程度，以及一般人在金融機構開立帳戶、使用自動櫃員機從
    事提款或轉帳交易之頻繁，任令不具相當信賴關係之他人使
    用自己金融存款帳戶，可能幫助他人實行財產犯罪，應已成
    為吾人依一般生活認知所易於體察之常識，凡具有正常智識
    及社會經驗之人，均無不知之可能。
　㈢被告並不清楚其所稱之「陳佳宏」工作為何，也沒看過其實
    際上從事精品買賣，業據被告於本院審理時陳明在卷（見本
    院卷第217至219頁），故被告對於「陳佳宏」之言，必無全
    然相信之理。又一般從事商品買賣，向客戶收取之價金，何
    以不能以其自己或公司名義申請帳戶以供客戶匯款使用，而
    須刻意支付對價予被告，使用毫無關連、亦欠缺信賴基礎之
    被告帳戶作為客戶匯款之用，徒增遭被告藉機凍結帳戶侵吞
    款項之風險？又詐騙份子常以他人所提供之帳戶遂行其詐騙
    行為之目的，經媒體披露已有數年，是一般人對於帳戶之保
    管更應具有謹慎之心態。查被告為高中肄業，於行為時係27
    歲，曾擔任電子科技作業員（見本院卷第222、223頁），可
    見其具有相當智識程度，並非毫無社會經驗或歷練之人，對
    於上情自無不知之理，是被告為賺取顯不相當之高額報酬，
    其主觀上對於將本案帳戶交予毫無信任基礎之人使用，會讓
    他人存入及提領來源不明之款項乙節當有預見，其行為時主
    觀上有幫助他人詐欺取財之不確定故意，應堪認定。
　㈣按金融帳戶乃個人理財工具，提供金融帳戶者主觀上如認識
    該帳戶可能作為收受、提領特定犯罪所得使用，仍基於幫助
    之犯意，而提供該帳戶之提款卡及密碼，以利洗錢實行，仍
    可成立一般洗錢罪之幫助犯（最高法院109年度台上字第454
    7號判決意旨參照）。本案被告依「陳佳宏」要求，而配合
    將本案帳戶之資料供予對方，主觀上自有將本案帳戶交由他
    人作為受款、領款使用之認知，除非被告向銀行辦理掛失存
    摺、提款卡、變更網路銀行帳號、密碼，實已喪失對本案帳
    戶之控制權，無從追索本案帳戶內資金去向，則其主觀上亦
    可預見本案帳戶後續資金流向，有無法追索之可能性，對於
    存入本案帳戶內資金如經持有網路銀行帳號、密碼之人提領
    或轉出後，已無從查得，形成金流斷點，將會產生遮斷金流
    以逃避國家追訴、處罰之效果，主觀上亦有認識。被告對於
    其提供本案帳戶資料之行為，將對詐騙份子利用帳戶受領詐
    欺所得款項，進而加以提領或轉出，而形成資金追查斷點之
    洗錢行為提供助力，既可預見，仍提供本案帳戶資料供他人
    使用，即屬容任其發生而不違背本意，是被告有幫助洗錢之
    不確定故意，同堪認定。
　㈤綜上所述，本案事證明確，被告所辯核無足採，其犯行洵堪
    認定，應依法論科。
三、論罪科刑：
　㈠被告僅配合提供本案帳戶之資料予他人供詐欺取財與洗錢犯
    罪使用，並無證據證明其有參與詐欺取財或洗錢之構成要件
    行為，或有與本案正犯有共同詐欺取財、洗錢之犯意聯絡，
    是被告基於幫助之意思，參與詐欺取財、洗錢之構成要件以
    外之行為，為幫助犯。是核被告所為，係犯刑法第30條第1
    項前段、第339條第1項之幫助詐欺取財罪，及刑法第30條第
    1項前段、洗錢防制法第14條第1項之幫助一般洗錢罪。被告
    以一行為提供本案帳戶資料，幫助詐騙份子先後對告訴人庚○○等人為詐欺取財，為同種想像競合犯；又同時觸犯上開2
    罪名，為異種想像競合犯，應依刑法第55條前段規定，從一
    重以幫助犯洗錢罪處斷。又附表編號4至11移送併辦部分，
    均與本案起訴之犯罪事實具有想像競合犯之裁判上一罪關係
    ，均為起訴效力所及，本院自應併予審究。
　㈡被告為幫助犯，犯罪情節較正犯為輕，爰依刑法第30條第2項
    規定，按正犯之刑減輕之。
　㈢爰以行為人之責任為基礎，並審酌被告明知詐騙犯案猖獗，
    利用人頭帳戶存提詐欺贓款之事迭有所聞，貿然將本案帳戶
    資料提供予來路不明而無信任基礎之人，容任詐騙份子使用
    本案帳戶資料遂行詐欺取財、洗錢等犯罪，雖被告未參與構
    成要件行為，可責性較輕，非最終之獲利者，然其所為究已
    實際造成告訴人庚○○等人受有財產損害，仍應予非難，兼衡
    被告犯罪後否認犯行，及被告於本院審理中自陳從事汽車廠
    技術員、月收入2萬4千元、智識程度高中肄業、與父親、弟
    弟、祖母同住，祖母已100歲、中風，須扶養祖母之生活狀
    況等一切情狀，量處如主文所示之刑，並就罰金部分諭知易
    服勞役折算之標準。
  ㈢查本案被告於另案警詢時供稱：「陳佳宏」以1萬元向我收購
    本案帳戶等語（見本院卷第117頁），於另案偵訊時自陳：
    我有本案帳戶提供給「陳佳宏」使用，他說我提供帳戶會給
    我1萬元，他有給我1萬元等語(見本院卷第123頁)，足認被
    告因提供本案帳戶所獲犯罪所得為1萬元，雖未扣案，應依
    刑法第38條之1第1項、第3項之規定宣告沒收，於全部或一
    部不能沒收或不宜執行沒收時，追徵其價額。至被告嗣後於
    偵訊中改稱：提供本案帳戶我獲得3、4千元報酬(見110年度
    偵字第5073號卷第185頁)，於本院審理中則否認有收到任何
    報酬(見本院卷第48、216頁)，顯見其嗣後翻異前詞，先表
    示僅收到3、4千元，後又改稱沒收到任何錢，其嗣後供述不
    一，且無法提出合理說明，故其所辯沒有收到報酬，不足採
    信。又洗錢防制法第18條第1項固規定「犯第14條之罪，其
    所移轉、變更、掩飾、隱匿、收受、取得、持有、使用之財
    物或財產上利益，沒收之」，惟因被告並非實際提領詐欺所
    得款項之人，無掩飾隱匿詐欺贓款之犯行，卷內復查無任何
    證據，足認該等特定犯罪所得為被告所有或在其實際掌控中
    ，核無上開條文之適用，末此敘明。
據上論斷，應依刑事訴訟法299條第1項前段，洗錢防制法第14條
第1項，刑法第11條前段、第30條第1項前段、第2項、第339條第
1項、第55條、第42條第3項前段、第38條之1第1項前段、第3項
，刑法施行法第1條之1第1項，判決如主文。
本案經檢察官廖倪凰提起公訴，檢察官黃棋安、陳昭銘移送併辦
，檢察官楊岳都到庭執行職務。
中　　華　　民　　國　　111 　年　　6 　　月　　28　　日
                  刑事第四庭  審判長法　官　羅貞元
　　　　　　　　　
　　　　　　　　 　　　　　　　　   法　官　紀雅惠
　　　　　　　　　　　　　　　　　　
　　　　　　　　 　　　　　　　　 　法　官　郭世顏
以上正本證明與原本無異。　　　　　　　　　　　　　　　　如不服本判決應於收受判決後20日內向本院提出上訴書狀，並應敘述具體理由。其未敘述上訴理由者，應於上訴期間屆滿後20日內向本院補提理由書(均須按他造當事人之人數附繕本)「切勿逕送上級法院」。告訴人或被害人如對本判決不服者，應具備理由請求檢察官上訴，其上訴期間之計算係以檢察官收受判決正本之日期為準。　　　　　　　　　　　　　　　　　　　　　　　　　　　　　　　　　　　　          書記官  呂  彧
中　　華　　民　　國　　111 　年　　6 　　月　　28　　日

附錄本案論罪法條：
中華民國刑法第339條
意圖為自己或第三人不法之所有，以詐術使人將本人或第三人之
物交付者，處5年以下有期徒刑、拘役或科或併科50萬元以下罰
金。
以前項方法得財產上不法之利益或使第三人得之者，亦同。
前二項之未遂犯罰之。

洗錢防制法第14條
有第二條各款所列洗錢行為者，處7年以下有期徒刑，併科新臺
幣5百萬元以下罰金。
前項之未遂犯罰之。
前二項情形，不得科以超過其特定犯罪所定最重本刑之刑。
　　　　　　　　　　　　　　　　　　　
附表：
編號 告訴人 詐騙手法 時間 金額 證據資料 1 庚○○ 詐騙份子於110年3月3日，透過臉書結織庚○○後，再以LINE暱稱「妮娜」向庚○○佯稱透過YTP交易網站，投資虛擬貨幣，保證獲利、穩賺不賠云云，致庚○○陷於錯誤，依指示匯款 110年4月19日10時43分許 34萬5,825元 ①告訴人庚○○警詢證述(111年度偵字第5073號卷第11至17頁)。 ②告訴人庚○○報案資料：內政部警政署反詐騙諮詢專線紀錄表、桃園市政府警察局平鎮分局宋屋派出所受理詐騙帳戶通報警示簡便格式表、受理各類案件紀錄表、受(處)理案件證明單、金融機構聯防機制通報單、LINE對話紀錄、庚○○存摺交易明細、匯款申請書回條聯(同上卷第27、28、35 、37、69至81、85、95、107、109頁)。 2 己○○ 詐騙份子於110年2月24日10時46分許起，在LINE「A6台股抄盤粉飊股社區」群組，以LINE暱稱「語蓉」向己○○佯稱：下載YTP交易網站平台，投資虛擬貨幣獲利云云，致己○○陷於錯誤，依指示匯款 110年4月21日12時4分許 17萬989元 ①告訴人己○○警詢證述(111年度偵字第5257號卷卷一第137至139頁)。 ②告訴人己○○報案資料：內政部警政署反詐騙諮詢專線紀錄表、雲林縣警察局斗六分局長安派出所受理詐騙帳戶通報警示簡便格式表、受理各類案件紀錄表、受(處)理案件證明單、金融機構聯防機制通報單、匯款申請書、對話紀錄(同上卷卷一第147、153至171頁，卷二第75、79、85、92、93頁)。  3 辛○○ 詐騙份子於109年12月間某日起，以LINE暱稱「Andy」、「Sunday」、「節目組助理-Monica」之人，向辛○○佯稱投資虛擬資幣獲利云云，致辛○○陷於錯誤，依指示匯款 110年4月21日12時30分許 50萬元 ①告訴人辛○○警詢證述(111年度偵字第5926號卷第15至17頁)。 ②告訴人辛○○報案資料：內政部警政署反詐騙諮詢專線紀錄表、臺北市政府警察局北投分局光明派出所受理詐騙帳戶通報警示簡便格式表、金融機構聯防機制通報單、匯款委託書、對話紀錄(同上卷第19至23、27至31頁)。    4 甲○○ 詐騙份子使用LINE向甲○○佯稱可下載YTP APP投資虛擬貨幣獲利，致甲○○陷於錯誤，依指示匯款 110年4月19日17時22分許、17時24分許 5萬元、4萬元，共計9萬元 ①告訴人甲○○警詢證述(110年度偵字第7224號卷第17至23頁)。 ②告訴人甲○○報案資料：內政部警政署反詐騙諮詢專線紀錄表、臺南市政府警察局善化分局善化派出所受理詐騙帳戶通報警示簡便格式表、受理各類案件紀錄表、受(處)理案件證明單、網路轉帳明細、對話紀錄(同上卷第25、35、39至51、55、57頁)。   5 壬○○ 詐騙份子使用LINE向壬○○佯稱可下載YTP APP投資虛擬貨幣獲利，致壬○○陷於錯誤，依指示匯款 110年4月21日9時44分許 5萬元 ①告訴人壬○○警詢證述(110年度偵字第7694號卷第17至19頁)。 ②告訴人壬○○報案資料：內政部警政署反詐騙諮詢專線紀錄表、桃園市政府警察局八德分局四維派出所受理詐騙帳戶通報警示簡便格式表、受理各類案件紀錄表、受(處)理案件證明單、金融機構聯防機制通報單、對話紀錄(同上卷第33至39、47至54、71頁)。   6 丁○○ 使用LINE通訊軟體向丁○○佯稱可下載YTP APP投資虛擬貨幣獲利，致丁○○陷於錯誤，於，依指示匯款 110年4月19日22時9分許 1萬9,527元 ①告訴人丁○○警詢證述(111年度偵字第3146號卷第191至194頁)。 ②告訴人丁○○報案資料：內政部警政署反詐騙諮詢專線紀錄表、臺北市政府警察局內湖分局內湖派出所受理詐騙帳戶通報警示簡便格式表、受理各類案件紀錄表、受(處)理案件證明單、金融機構聯防機制通報單、交易明細、對話紀錄(同上卷第195至212頁)。   7 丑○○ 詐騙份子使用LINE通訊軟體向丑○○佯稱可下載YTP APP投資虛擬貨幣獲利，致丑○○陷於錯誤，分別於，依指示匯款 110年4月19日15時53分、15時56分、16時、16時2分、16時4分、16時20分許 10萬元、10萬元、10萬元、5,000元、4萬5,000元、2萬元，共計37萬元 ①告訴人丑○○警詢證述(111年度偵字第3146號卷第121至123頁)。 ②告訴人丑○○報案資料：內政部警政署反詐騙諮詢專線紀錄表、新北市政府警察局板橋分局後埔派出所受理詐騙帳戶通報警示簡便格式表、受理各類案件紀錄表、受(處)理案件證明單、金融機構聯防機制通報單、對話紀錄(同上卷第125至138頁)。    8 子○○ 詐騙份子使用LINE向子○○佯稱可下載YTP APP投資股票獲利，致子○○陷於錯誤，依指示匯款 於110年4月19日19時44分、48分許 5萬元、5萬元 ①告訴人子○○警詢證述(111年度偵字第3345號卷第49至51頁)。 ②告訴人子○○報案資料：內政部警政署反詐騙諮詢專線紀錄表、臺中市政府警察局第五分局水湳派出所受理詐騙帳戶通報警示簡便格式表、受理各類案件紀錄表、受(處)理案件證明單、金融機構聯防機制通報單、交易明細、對話紀錄(同上卷第57至59、65、77、79、83至93頁)。    9 乙○○ 詐騙份子使用交友軟體向乙○○攀談，並以LINE傳送投資網站網址提供連結，佯稱可下載註冊投資獲利，致乙○○陷於錯誤，依指示匯款 110年4月20日20時13分許 9.000元 ①告訴人乙○○警詢證述(111年度偵字第3345號卷第95、96頁)。 ②告訴人乙○○報案資料：內政部警政署反詐騙諮詢專線紀錄表、桃園市政府警察局中壢分局仁愛派出所受理詐騙帳戶通報警示簡便格式表、受理各類案件紀錄表、受(處)理案件證明單、金融機構聯防機制通報單、交易明細、對話紀錄(同上卷第101至107、113至133頁)。    10 癸○○ 詐騙份子於110年1月12日某時許, 以LINE暱稱「Andy」、「Sunday.Yung」之人向癸○○，佯稱可透過「YTP」網站進行投資云云。 110年4月19日20時8分 24萬2,361元 ①告訴人癸○○警詢證述(111年度偵字第3146號卷第155至163頁)。 ②告訴人癸○○報案資料：內政部警政署反詐騙諮詢專線紀錄表、新竹縣警察局新埔分局新埔派出所、受理各類案件紀錄表、受(處)理案件證明單、金融機構聯防機制通報單、投資軟體YTP交易紀錄、匯款紀錄、對話紀錄(同上卷第165至184、187至190頁)。    11 丙○○ 詐騙份子於110年3月19日某時許結識丙○○，佯稱可透過投資群組進行投資云云。 110年4月20日14時59分 27萬3,000元 ①告訴人丙○○警詢證述(111年度偵字第3146號卷第213至219、221、222頁)。 ②告訴人丙○○報案資料：內政部警政署反詐騙諮詢專線紀錄表、新北市政府警察局新店分局碧潭派出所、受理詐騙帳戶通報警示簡便格式表、受理各類案件紀錄表、受(處)理案件證明單、金融機構聯防機制通報單、匯款申請書、對話紀錄(同上卷第223至228頁)。